臺灣彰化地方法院民事判決
110年度婚字第128號
原      告  甲○○  

訴訟代理人  林輝明律師
被      告  乙○○  

訴訟代理人  康春田律師
上列當事人間離婚事件，本院於民國111年7月26日言詞辯論終結
，判決如下：
    主    文
原告之訴駁回。
訴訟費用由原告負擔。
    事實及理由
壹、原告起訴主張略以：
　一、緣兩造於民國93年9月16日登記結婚，婚後初期兩造感情
      尚屬融洽，並共同育有三子即長子乙○○、次子丙○○、三子
      甲○○。孰知，好景不常，被告約自107、108年間，被告開
      始常常對原告有言語暴力，之後更向原告表明他也另外結
      交女性友人，並將女性友人照片傳送給原告，原告傷心難
      過、身心嚴重俱疲之下，只能默默的於108年3月間先搬出
      兩造婚後共同住所迄今。期間，被告仍時常打電話騷擾原
      告，電話過程中，除不斷再次辱罵原告「…你的嫂嫂在當
      乞丐?不會褲子脫下來，你不會跟她一樣嗎?...你比她還
      糟糕，你比你大嫂髒，比她還不如」、「你有資格當人嗎
      ?你們家都是教這樣髒的人…你們家是人嗎?...你們不是人
      ，當然，你們是鬼，全越南我沒看過這麼髒的!...你們真
      的不要臉，髒得不得了，當然沒辦法跟我在一起，因為你
      們不是，…，你們比豬狗不如」、「你是人嗎?」、「批評
      原告大嫂，會有報應」、「叫原告不要死，死了讓原告當
      孤魂野鬼」，以及被告承認「…我跟你離婚，我也有女人
      ，我怕什麼，…不然我還有女人我怕什麼，我不用跟她結
      婚啊…」等語外，被告其實也同意與原告離婚，只是附帶
      條件則為需原告賠一大筆錢，此亦可從兩造於鈞院調解過
      程中，被告也願意離婚，但需要原告給付新台幣(下同)50
      0萬元扶養費可證之。為此，兩造之婚姻實無再維持之必
      要，原告爰提起本件訴訟，以維權益。
　二、關於兩造離婚部分：原告爰依民法第1052條第1項第3款、
      第2項規定，請求鈞院擇一判決離婚：如上所述，被告也
      承認自己外面有女人，所以他不怕，也同意與原告離婚，
      只是附帶條件則為需原告賠一大筆錢。從而，被告前揭對
      於原告所為言語暴力行為，除已該當民法第1052條第1項
      第3款之規定外，被告更已對兩造婚姻有不忠誠行為，兩
      造也均已有離婚之共識，是兩造婚姻不論在客觀上或主觀
      上已出現重大破綻，此亦可全部歸責於被告，兩造婚姻已
      達任何人處於同一境況下，均喪失維持婚姻意願之程度，
      原告另再依第1052條第2項規定，請求鈞院判決離婚亦屬
      有據，是懇請鈞院擇一為有利於原告之判決。
　三、對被告抗辯之陳述：
　　㈠關於陳報受（處）理失蹤人口案件登記表之部分，係被告
      確實有對原告為言語暴力的行為，且情況嚴重，故原告當
      時受不了被告的行為，才會離家，不是原告離家出走。先
      前對原告也有暴力行為，原告所提出的錄音內容的時間點
      是在兩造分居之後。
　　㈡原告否認有帶小孩去鹿港與訴外人阮泰國玩。證人丙○○證
      述有看到原告跟他人的婚紗照，並非事實，因為與他的弟
      弟證述不同，另外證人丙○○也證述有在被告手機看到原證
      二女生的照片，顯見被告有與他人交往。被告答辯狀第3
      頁承認有其他女性在交往，原證四的錄音中也明確表明沒
      有維繫婚姻的意願，要拖就一起來拖，先前也具狀同意離
      婚，顯見兩造婚姻嚴重破綻，兩造應就離婚負同等之責。
      　
　四、並聲明：准原告與被告離婚。　　
參、被告則以：
  一、按有前項以外之重大事由，難以維持婚姻者，夫妻之一方
      得以請求離婚。但其事由應由夫妻之一方負責者，僅他方
      得請求離婚，民法第1052條第2項定有明文。故難以維持婚
      姻之重大事由，夫妻雙方均須負責時，應比較衡量雙方之
      有責程度，僅責任較輕之一方得向責任較重之他方請求離婚
      ，始符民法第1052條第2項規定之立法本旨（最高法院94年
      台上字第2059號、98年度台上字第1233號民法判決意旨、95
      年度第5次民事庭會議決議參照）。又按當事人主張有利於己
      之事實者，就其事實有舉證之責任，民事訴訟法第277條
      前段另定有明文。
  二、玆查，本件兩造婚姻出現破綻，原告係責任較重之一方，
      依法應無權提出本件離婚訴訟。此觀：
　　㈠本件原告未盡為人妻、為人母之責，於108年3月間，無故拋
      夫棄子，自行離家出走，迄今已將近三年，均不曾回家探視三
      個未成年子女，足證原告就婚姻之破碇，係責任較重之一方
      ，依法應無權提出本件離婚訴訟。
　  ㈡另外，本件兩造於93年9月16日結婚，婚後育有三名未成年子女
      ，夫妻共同經營素食加工，起初夫妻間尚稱幸福美滿（因
      被告係再婚，故被告很珍惜這段婚姻。被告工作下班後，
      常背著小孩拖地，也常幫原告捶背，原告若生病，被告亦
      陪同其就醫看病。在例假日，被告也常帶原告逛大賣場購
      物，也常帶其至海邊或山上各大風景區遊玩，被告經營家
      庭生活及照顧原告、家人，可謂用心之至）。詎自107年6
      月28日，被告陪同原告返回越南探親18天，回來台灣後，
      原告對被告的態度即變得冷淡、無情，常對被告冷言冷語。自
      斯時起，原告變得愛漂亮，並曾對被告說：「很後悔嫁給被
      告，嫁給被告，浪費她十幾年青春，有一天，她會離開被告
      」「伊大嫂常對伊說，要嫁給比較有錢的人，要早點離開沒
      錢的被告」等語。嗣後，被告無意間在原告留置家中的舊
      手機裡面，發現原告有與外遇對象即逃逸越南移工阮泰國合
      拍婚紗照、出遊照片（照片已遭原告刪除，只剩一張伊二
      人之半身照）。之後，原告因外遇而於108年3月間離家出走
      ，嗣後並提起本件離婚訴訟。上開等情，亦可證原告係婚
      姻出現破碇，責任較重之一方，原告自無權提起本件離婚
      訴訟。
　　㈢再按，原告於110年11月5日所提書狀陳稱：「被告約自107、
      108年間，被告開始常常對原告有言語暴力，之後更向被告表
      明他也另外結交女性友人，並將女性友人照片傳給原告」云
      云，並非實在。實情於107、108年間及之前，被告均不曾對
      原告有言語暴力。有關該LINE對話中被告有傳一張女性照片
      予原告乙節。玆查，該女性照片係被告在原告離家出走後之
      110年7月25日所傳送，此傳送緣由係因原告離家出走後，被
      告自伊留置家中的手機裡面發覺原告有外遇，並與外遇對象
      即越南移工阮泰國合拍婚紗照片及一起出遊照片。被告一
      時氣憤之下，才故意傳送一張不認識且不相干之女性照片予原
      告觀看，並訛稱：「我跟你離婚，我也有女人，我怕什麼，不
      然我還有女人我怕什麼，我不用跟她結婚啊」等語。實情被
      告外面並未有結交女性友人。另外，原告於前揭書狀又陳稱
      ：「被告打電話辱罵原告『你的嫂嫂在當乞丐？不會褲子脫
      下來，你不會跟她一樣嗎？…你比她還糟糕，你比你大嫂髒
      ，比她還不如』『你有資格當人嗎？你們家都是教這樣髒的人
      …你們家是人嗎？…你們不是人，當然，你們是鬼，全越南
      我沒看過這麼髒的！…你們真的不要臉，髒得不得了，當然沒
      辦法跟我在一起，因為你們不是，…，你們比猪狗不如』、『你
      是人嗎？』、『批評原告大嫂，會有報應』、『叫原告不要死
      ，死了讓原告當孤魂野鬼』」云云。惟查，被告上開言詞係
      在兩造分居期間，即原告離家出走，拋夫棄子，未曾回家探
      親三個未成年子女後，約在110年年初至同年7月間之情緒化言
      語，並非兩造同居共同生活期間所發生者。上開一時情緒
      化言語，亦同係因原告離家出走後，被告勸原告回家共同
      照顧小孩子，原告均置之不理，甚而以刺激性言語激怒被告。
      而且，被告自伊留置家中的手機裡面無意間發覺原告有外遇
      ，並與外遇對象即越南移工阮泰國合拍婚紗照片及一起出
      遊照片。被告一時氣憤之下之偶發情緒化言語。況查，經
      勘驗該錄音光碟譯文並無時間日期，且均係原告以去頭截
      尾及以刺激性言語誘導之方式所竊錄，依法並不具備證據能力
      ，當不能作為原告之有利證據。（按竊錄相對人或第三人之
      談話非但違反誠信原則，嚴重侵害憲法保障之隱私權。而
      且，竊錄者常會以誘導方式使對方說出有利於己之對話，也
      對有去頭截尾或誇大渲染等情，並無法真實完整呈現雙方
      對話之原貌，自不具證據能力，此有最高法院95年台上字第1
      962號判決、106年台上字第246號判決及台中高分院102年家
      上字第1號判決、102年上字第175號判決、102年重上字第75
      1號判決及台南高分院100年重上字第11號判決可資參照）。
      至於原告陳稱：「兩造於本鈞院調解過程中，被告也願意離
      婚，但需要原告給付500萬元扶養費」云云，亦非實在。
      實情當時被告係表示希望原告返家重新開始，共同照顧三
      名未成年子女。若原告堅持離婚，則要求給付500萬元等語（
      實際上被告不願意離婚），併予敘明。
　三、末按，由前揭等情可知，本件兩造婚姻如發生裂痕，原告應
      負較大之責任，原告提起本件離婚訴訟，核與民法第1052
      條第1項第3款、第2項所定離婚要件不符，依法應予駁回。
　四、
　　㈠周遭的人說離婚對小孩子的傷害很大，當初原告同意嫁給
      被告，曾經很辛苦的過日子，結果原告外遇丟下三個小孩
      ，原告說跟被告感情不合，沒有辦法生活下去，這14年當
      中如果感情不好，有辦法生三個小孩嗎？且過程中被告也
      帶原告回去越南探親好幾次，但後來發現原告認識一個阮
      泰國的人，原告越變越漂亮，被告媽媽當初住院中，原告
      也騙被告媽媽，被告媽媽後來過世，原告也沒有回來，被
      告並沒有打原告、罵原告，也有給原告錢。
    ㈡原告離家，雖然被告口頭上會罵原告，但還是勸原告回來
      ，都是原告離家出走的事。距離上次開庭到現在，原告也
      沒有來關心小孩，原告在外面買三輛摩托車，單子都寄到
      被告這裡。被告沒有跟照片上的女生牽手。
　五、並聲明：原告之訴駁回。
肆、得心證之理由：
  一、經查，兩造於93年9月16日結婚，並育有三子乙○○、丙○○
      、甲○○之事實，業據原告提出戶籍謄本為證，且為被告所
      不爭執，堪信屬實。
　二、又原告主張被告約自107、108年間，被告開始常常對原告
      有言語暴力，之後更向原告表明他也另外結交女性友人，
      並將女性友人照片傳送給原告，原告傷心難過、身心嚴重
      俱疲之下，只能默默的於108年3月間先搬出兩造婚後共同
      住所迄今。期間，被告仍時常打電話騷擾原告，電話過程
      中，除不斷再次辱罵原告「…你的嫂嫂在當乞丐?不會褲子
      脫下來，你不會跟她一樣嗎?...你比她還糟糕，你比你大
      嫂髒，比她還不如」、「你有資格當人嗎?你們家都是教
      這樣髒的人…你們家是人嗎?...你們不是人，當然，你們
      是鬼，全越南我沒看過這麼髒的!...你們真的不要臉，髒
      得不得了，當然沒辦法跟我在一起，因為你們不是，…，
      你們比豬狗不如」、「你是人嗎?」、「批評原告大嫂，
      會有報應」、「叫原告不要死，死了讓原告當孤魂野鬼」
      ，以及被告承認「…我跟你離婚，我也有女人，我怕什麼
      ，…不然我還有女人我怕什麼，我不用跟她結婚啊…」等語
      。並提出LINE對話截圖、錄音光碟及譯文等件為證，而被
      告則不否認有辱罵原告之事實，對原告提出之提出LINE對
      話截圖，亦不爭執，雖抗辯錄音光碟及譯文無證據能力，
      然被告既不否認有辱罵原告話語，則被告再爭執錄音光碟
      及譯文無證據能力，並無意義。被告另抗辯於107、108年
      間及之前，被告均不曾對原告有言語暴力。罵原告部分係因
      原告離家出走後，拋夫棄子，未曾回家探親三個未成年子女
      ，且被告又在原告手機裡發現原告有外遇，並與外遇對象
      阮泰國合拍婚紗照片及一起出遊照片。被告一時氣憤之下
      之偶發情緒化言語等語。至有關該LINE對話中被告有傳一
      張女性照片予原告乙節，係被告在原告離家出走後之110年7
      月25日所傳送，被告當時發現原告有外遇，一時氣憤之下
      ，才故意傳送女性照片予原告觀看，並訛稱：「我跟你離婚
      ，我也有女人，我怕什麼，不然我還有女人我怕什麼，我不用跟
      她結婚啊」等語，並提出原告手機裡原告與阮泰國照片二
      張、受理失蹤人口案件登記表為證，原告則否認有外遇之
      事實。按當事人主張有利於己之事實者，就其事實有舉證
      之責任。但法律別有規定，或依其情形顯失公平者，不在
      此限，民事訴訟法第277條定有明文。經查，原告主張在
      原告離家前被告即有言語暴力之事實乙節，既為被告所否
      認，而證人即兩造所生之子女甲○○及丙○○亦到庭證稱沒有
      此事實，原告對其此部分有利之主張又未能舉證以實其說
      ，原告此部分主張即難採信。再證人甲○○到庭證稱：「(
      問：你現在幾年級？)四年級。(問：你是家裡的老三嗎？
      )是。(問：媽媽以前有無跟你們住一起？)有。(問：你知
      道媽媽什麼時候離開家裡的？)108年。(問：你知道媽媽
      為什麼要離開家裡？)不知道。(問：那時候媽媽還沒有離
      開家裡的時候，爸爸跟媽媽是一起工作，還是在不同地方
      工作？)一起工作，是做素食。(問：以前爸爸媽媽一起做
      的時候，爸爸有無打過媽媽？)沒有，只是有時候會吵架
      。我不知道他們為了什麼事情吵架，沒有吵的很厲害。(
      問：以前媽媽沒有離家之前，爸爸會不會常常罵媽媽，罵
      的很難聽？)沒有。(問：你有回去越南過嗎？)有。(問：
      你回去越南幾次？)1次。(問：媽媽離家之後，有無回來
      照顧你們小孩子？)離家那一年的8月。(問：之後？)就都
      沒有再回來。(問：你們知道媽媽出去之後，住哪裡？)不
      知道。(問：你們會不會想媽媽？)不會。(問：如果想，
      也可以說，是否怕爸爸罵？)不會。因為媽媽騙爸爸1次，
      所以我就不想媽媽了，因為之前媽媽說108年8月31日會回
      來看奶奶，結果沒有回來。(問：媽媽離家之後，你們三
      個小孩，就只有爸爸照顧？)對。(問：奶奶什麼時候過世
      ？)108年9月多。(問：你奶奶過世的時候，媽媽有無回來
      ？)沒有。(問：你媽媽知道你奶奶過世這件事情？)知道
      ，爸爸有跟媽媽說。(問：媽媽之前跟奶奶處的好還是不
      好？)好。(問：媽媽出去之後，媽媽會去學校看你們小孩
      ？)不會。(問：爸爸有沒有不讓媽媽回來看你們？)沒有
      。(問：你哥哥他們有無手機？)有。(問：他們會不會用
      手機跟媽媽聯絡？)不會，因為忘記媽媽的電話。(問：有
      無其他LINE等？)有，有聯絡，但打了之後都沒有接。(問
      ：你有沒有看過照片上這個男生？提示阮泰國照片）有，
      那時候去鹿港的時候。那一次媽媽帶著我去鹿港玩，只有
      我們三個人。我有看到媽媽有跟他牽手。沒有看到抱抱之
      類的。(問：你知道這個照片是哪裡來的？)是FACEBOOK上
      來的，剛好我們查到。(問：媽媽帶你跟這個叔叔去玩幾
      次？)2次，另一次是爸爸去工作。(問：另一次媽媽帶你
      跟這個叔叔去哪裡玩？)大村的超市。(問：你們去買東西
      外，還有無去哪裡？)還有去公園。(問：你們去買東西時
      ，媽媽跟叔叔有無牽手？)有。(問：媽媽有無叫你不要跟
      爸爸說之類的？)有。但我有跟爸爸講。.....(問：媽媽
      帶你去跟這個男生玩得時候，你們有拍照嗎？)有。(問：
      去鹿港那次，你們是玩一整天嗎？)從早上玩到下午。(問
      ：去大村超市那邊，是玩多久？)一個小時。........ 你
      有無看過這個女生？提示卷頁71照片）爸爸的工作對象，
      跟爸爸一起工作的人。是媽媽離開之後爸爸找這個人幫忙
      。(問：他跟爸爸很好嗎？)好。(問：他跟爸爸有牽手之
      類的嗎？)應該是有吧。(問：這個女生是媽媽離家之後，
      才出現的嗎？)對。.....(問：之前媽媽還在的時候，你
      有無聽過爸爸罵很難聽的話，例如說媽媽很髒、豬狗不如
      這些的話語？)沒有。(問：之前媽媽還在的時候，爸爸有
      無給媽媽錢？)爸爸的錢都給媽媽管。(問：以前爸爸會打
      媽媽嗎？)不會。(問：為什麼媽媽說，爸爸一直罵媽媽，
      媽媽才受不了？)媽媽在說謊。........(問：你有聽過媽
      媽跟你爸爸說，很後悔嫁給爸爸，浪費青春十幾年，然後
      有一天會離開他？)有，我是當場聽到的。」等語。另證
      人即兩造之子女丙○○到庭證稱:「 （問：提示阮泰國照片
      ，有無看過此人？)有，是看過照片。...（問：有無看過
      媽媽跟阮泰國在一起的照片？)有，在網路上，哥哥舊的
      平板上看得。...（問：你當時看到媽媽跟阮泰國一起的
      照片，照片上他們兩人是在做什麼？)他們站在一起拍照
      ，站在哪裡拍照我不知道。（問：身上穿得衣服是普通的
      衣服，還是特別的衣服？)特別的衣服，是婚紗。...（問
      ：你看到的是媽媽在穿婚紗？)對。（問：阮泰國是穿什
      麼衣服？是穿西裝嗎？)穿西裝。(問：這是什麼時候的事
      情？你現在幾年級？)我現在國一升國二，是我四年級的
      時候看到的照片。(問：當時媽媽離開家裡了還是還在家
      裡？)離開家裡了。」等語。足見被告抗辯原告因有外遇
      才離家，原告離家出走後，拋夫棄子，原告離家後僅在108
      年8月有回家，之後即未曾回家探親三個未成年子女，被告
      傳女人之照片是在原告離家後等情堪予採信，原告空言否
      認有外遇之事實，尚不足採。至原告主張被告亦有外遇部
      分，雖據原告提出照片為證，被告則否認外遇，抗辯係因
      發現原告外遇一時情緒之語，查依證人甲○○證詞，原告所
      稱被告有外遇對象之女子，實係原告離家後，被告請來一
      起幫忙家中工作之人，證人甲○○證稱被告曾與其牽手，證
      人丙○○則證稱沒有見其被告在一起，故本院認假設被告與
      該名女子後來有牽手行為，恐亦係原告先外遇無故離家後
      ，被告在對原告失望之虞，請該女子來家中幫忙工作，所
      發展出來的情愫，然此亦係原告先背叛被告後所導致之後
      果。
  三、按夫妻之一方對他方為不堪同居之虐待者，他方得向法院
      請求離婚，民法第1052條第1項第3款定文有明文。又按夫
      妻之一方受他方不堪同居之虐待，固得請求離婚，惟因一
      方之行為不檢而他方一時忿激，致有過當之行為，不得即
      謂為不堪同居之虐待(最高法院23年上字第4554號民事判
      決要旨參照)。經查，本件原告無法舉證其在離家前被告
      有言語暴力之事實，又原告於108年3月間因外遇無故離家
      ，且原告離家後棄家庭及三名子女不顧，甚至被告母親往
      生原告亦無回來奔喪，未盡人妻人母人婦之責，被告發現
      原告外遇之事實後，一時氣憤辱罵「…你的嫂嫂在當乞丐?
      不會褲子脫下來，你不會跟她一樣嗎?...你比她還糟糕，
      你比你大嫂髒，比她還不如」、「你有資格當人嗎?你們
      家都是教這樣髒的人…你們家是人嗎?...你們不是人，當
      然，你們是鬼，全越南我沒看過這麼髒的!...你們真的不
      要臉，髒得不得了，當然沒辦法跟我在一起，因為你們不
      是，…，你們比豬狗不如」、「你是人嗎?」、「批評原告
      大嫂，會有報應」、「叫原告不要死，死了讓原告當孤魂
      野鬼」等語，應可認係原告一方之行為不檢而被告一時忿
      激，致有過當之行為，依前開最高法院判決要旨，本院認
      原告主張受被告不堪同居之虐待請求離婚，本院認尚屬無
      據。
　四、又按民法第1052條第2項規定有同條前項以外之重大事由
      ，難以維持婚姻者，夫妻之一方得請求離婚。但其事由應
      由夫妻之一方負責者，僅他方得請求離婚。次按民法親屬
      編於74年修正後，於第1052條增列上開第2項離婚事由之
      概括規定，其目的在使夫妻請求裁判離婚之事由較富彈性
      ，是夫妻間發生足使婚姻難以維持之重大事由者，雖不符
      合該條第1項所列各款情形，亦無不准依該條第2項訴請離
      婚之理（最高法院86年度第2次民事庭會議可資參照）。
      又其所採者為消極破綻主義精神，而非積極破綻主義，因
      此若夫妻雙方均為有責時，則應衡量比較雙方之有責程度
      ，而許責任較輕之一方向應負主要責任之他方請求離婚，
      如雙方之有責程度相同，則雙方均得請求離婚，以符公平
      ，且符合民法第1052條第項規定之立法目的。經查，兩造
      自108年3月因原告主動離家分居迄今，被告亦有辱罵原告
      固係事實，然查，原告無法證明在離家前被告有言語暴力
      之事實，且本件係因原告外遇自己離家，離家後又棄家務
      及三名子女於不顧，連被告母親往生，原告亦無回家奔喪
      ，被告發現原告有外遇事實，引發被告憤而辱罵原告難聽
      話語，甚至被告後來自己與其他女子亦有暖昧情愫，故本
      院認兩造婚姻破裂固係事實，但這一切均係原告先外遇拋
      夫棄子所致，原告可歸責事由顯大於被告，從而原告依民
      法第1052條第2項請求離婚，本院認亦無理由，應予駁回
      。
中　　華　　民　　國　　111 　年　　8 　　月　　9 　　日
                  家事法庭　 法　官      詹秀錦
以上正本係照原本作成。
如對本判決上訴，須於判決送達後20日之不變期間內，向本院提
出上訴狀。
中　　華　　民　　國　　111 　年　　8 　　月　　9 　　日
                             書記官      楊憶欣